臺灣臺中地方法院刑事判決　　　　　　　94年度訴字第1666號
公　訴　人　臺灣臺中地方法院檢察署檢察官
被　　　告　丁○○
　　　（原名陳惠珠）
指定辯護人　本院公設辯護人乙○○
上列被告因偽造文書等案件，經檢察官提起公訴（九十三年度偵
緝字第一七九七號），本院判決如下：
    主    文
丁○○行使偽造私文書，足以生損害於他人，累犯，處有期徒刑
伍月，如易科罰金，以參佰元折算壹日。
    犯罪事實
一、丁○○前因貪污治罪條例案件，經法院判處有期徒刑五年二
    月確定，於民國八十五年十月七日假釋出監，於八十八年十
    一月二十一日假釋期滿未經撤銷假釋以已執行論，仍不知悔
    改。丁○○係以招攬客戶參加旅行社出團牟利，其於九十二
    年八月二十二日，招攬戊○○○（起訴書有部分誤載為廖林
    「謝」琴）及其夫廖天賜參加東信旅行社股份有限公司（下
    稱東信旅行社）舉辦之泰國團，團費共新台幣（下同）三萬
    元，戊○○○因而於同日，在丁○○所交付之「東信旅行社
    信用卡扣款同意書」持卡人簽名欄內簽名，表示同意以其所
    有之萬泰商業銀行（下稱萬泰商銀）信用卡（卡號：000000
    0000000000號）刷卡消費三萬元。丁○○於取得戊○○○出
    具之「東信旅行社信用卡扣款同意書」後，明知戊○○○僅
    同意刷卡消費三萬元，竟意圖為自己不法之利益，基於詐欺
    得利之概括犯意，先後於九十二年九月十二日、九十二年九
    月二十七日，將上開「東信旅行社信用卡扣款同意書」，分
    別傳真予尖美旅行社有限公司（下稱尖美旅行社）、佳期旅
    行社有限公司（下稱佳期旅行社），用以繳納自己應給付予
    該二家旅行社之款項，使尖美旅行社及佳期旅行社誤認戊○
    ○○同意刷卡消費，而予接受，丁○○因此獲得免自行支付
    該等款項之不法利益。其中佳期旅行社部分因有制式專用刷
    卡單，遂將該「東信旅行社信用卡扣款同意書」退回，並傳
    真「佳期旅行社魅力澎湖假期信用卡專用單」予丁○○，丁
    ○○為達同一詐欺得利目的，竟未經戊○○○之同意，擅自
    將上開「東信旅行社信用卡扣款同意書」其上「戊○○○」
    之簽名影印剪貼盜用在「佳期旅行社魅力澎湖假期信用卡專
    用單」持卡人簽名欄內，並在消費金額欄內填寫六萬元後，
    將之傳真予佳期旅行社，表示戊○○○同意以上開信用卡刷
    卡消費六萬元，而行使偽造私文書，足以生損害於戊○○○
    及佳期旅行社。嗣陷於錯誤之尖美旅行社及佳期旅行社即持
    丁○○所傳真之刷卡單向萬泰商銀請款，雖獲付款，惟旋因
    戊○○○向該銀行反映未消費而遭追償款項，而各受有三萬
    元、六萬元之損害。
二、案經戊○○○訴由臺中市警察局第六分局報告臺灣臺中地方
    法院檢察署檢察官偵查起訴。
    理    由
一、本件被告丁○○具狀陳明其無資力選任辯護人，而聲請本院
    指定公設辯護人為其辯護，爰依公設辯護人條例第二條第二
    項規定，指定本院公設辯護人乙○○為被告辯護，先予敘明
    。
二、上開犯罪事實，業據被告於本院審理時坦承不諱，核與告訴
    人戊○○○指訴情節相符，並經證人尖美旅行社松江分公司
    實際負責人甲○○、證人佳期旅行社負責人丙○○、證人廖
    天賜到庭證述明確，復有萬泰商銀信用卡中心消費明細、「
    東信旅行社信用卡扣款同意書」、尖美旅行社松江分公司回
    函及所檢附被告傳真之戊○○○名義刷卡單、佳期旅行社回
    函及所檢附被告傳真之「佳期旅行社魅力澎湖假期信用卡專
    用單」在卷可稽，足見被告自白與事實相符。本件事證明確
    ，被告犯行堪以認定，應予依法論科。
三、
  (一)核被告所為，係犯刑法第三百三十九條第二項之詐欺得利罪
    及同法第二百十六條、第二百十條之行使偽造私文書罪。被
    告盜用告訴人署名之行為係偽造私文書之部分行為，偽造私
    文書後復持以行使，偽造之低度行為應為行使之高度行為所
    吸收，均不另論罪。又被告傳真告訴人名義之刷卡單予尖美
    旅行社及佳期旅行社，目的在於獲取免自行支付該等款項之
    不法利益，且該二家旅行社並未因此交付任何財物予被告，
    故被告此部分行為應係犯刑法第三百三十九條第二項之詐欺
    得利罪，公訴意旨漏未斟酌此點，而認被告係犯同條第一項
    之詐欺取財罪，尚有未洽，惟其基本事實同一，本院自應予
    審理，並變更其起訴法條。
  (二)被告先後二次詐欺得利犯行，時間緊接，犯罪構成要件相同
    ，顯係基於概括犯意為之，應依連續犯之規定論以一罪，並
    加重其刑。
  (三)被告所犯連續詐欺得利及行使偽造私文書二罪間，有手段目
    的之牽連關係，應依刑法第五十五條規定，從較重之行使偽
    造私文書罪處斷。
  (四)被告前因貪污治罪條例案件，經法院判處有期徒刑五年二月
    確定，於八十五年十月七日假釋出監，於八十八年十一月二
    十一日假釋期滿未經撤銷假釋以已執行論，有其前案紀錄表
    在卷可憑，其受有期徒刑之執行完畢後，五年內再犯本件有
    期徒刑以上之罪，為累犯，應依法遞加重其刑。
  (五)爰審酌被告犯罪之動機、目的、手段及其偵查中係經發布通
    緝始到案，到案後飾詞卸責，本院審理時亦一度否認犯行，
    迄未完全賠償受害之尖美旅行社、佳期旅行社，惟其事後終
    能坦認罪行，足見尚知悔悟等一切情狀，量處如主文所示之
    刑，並諭知易科罰金之折算標準。
四、公訴意旨另以：被告丁○○對告訴人戊○○○佯稱：未帶刷
    卡機，須將戊○○○之信用卡帶回公司刷卡云云，使告訴人
    陷於錯誤，而將其所有上開萬泰商銀信用卡交付被告。又被
    告未經告訴人同意，擅自將告訴人簽在「東信旅行社信用卡
    扣款同意書」之署名影印後剪貼在尖美旅行社之刷卡單上，
    並傳真予尖美旅行社，而認被告此部分涉犯刑法第三百三十
    九條第一項之詐欺取財及同法第二百十六條、第二百十條之
    行使偽造私文書等罪嫌。訊之被告堅決否認有此部分詐取告
    訴人信用卡及行使偽造私文書犯行，辯稱：現在旅行社大部
    分均採用填寫刷卡單後傳真之方式收取團費，而不需要實際
    拿信用卡去刷卡，所以伊只有請告訴人在「東信旅行社信用
    卡扣款同意書」上簽名，並沒有拿走告訴人之信用卡。又伊
    傳真給尖美旅行社的刷卡單，就是告訴人簽名之「東信旅行
    社信用卡扣款同意書」，那份不是伊影印剪貼偽造而成等語
    。經查：公訴人認被告有詐取告訴人信用卡之犯罪事實，無
    非係以告訴人之指訴為其主要論據。惟告訴人於本院審理時
    ，就被告究竟有無取走其萬泰商銀信用卡一事，先後為相反
    之陳述，併參以告訴人於本院審理時，亦一度陳稱「東信旅
    行社信用卡扣款同意書」其上「戊○○○」之簽名非其所為
    ，嗣經其夫廖天賜協助辨認，始回復記憶而改稱該簽名確實
    係其親自所為等情，可知告訴人或因事隔久遠，加上年事已
    高，記憶有所模糊致其陳述前後不一，自不得僅依其指訴逕
    予認定被告有詐取告訴人信用卡之事實。又依甲○○、丙○
    ○於本院審理時所為之陳述，坊間大多數旅行社均已接受客
    戶以填寫刷卡單傳真之方式繳納團費，如採用此種方式，即
    無須實際刷卡（指以刷卡機刷讀信用卡）。本件告訴人既係
    以填寫信用卡扣款同意書之方式繳納團費，衡情被告實無取
    走告訴人信用卡之必要。據此，尚難認定被告有詐取告訴人
    信用卡之犯行。另有關尖美旅行社刷卡單部分，依尖美旅行
    社松江分公司函覆檢察官之刷卡單，其上有「本人因無法親
    自至東信旅行社股份有限公司刷卡，特立此書同意以信用卡
    支付下述款項」等字樣（見偵卷第四一頁），足見被告辯稱
    其傳真予尖美旅行社之刷卡單，就是告訴人簽名之「東信旅
    行社信用卡扣款同意書」等語，與事實相符。被告既係傳真
    告訴人簽名之扣款同意書，而非將告訴人簽名影印剪貼盜用
    在尖美旅行社之刷卡單上，被告此部分行為應無偽造私文書
    或行使偽造私文書之問題。此外，復查無其他積極證據足認
    被告有公訴人此部分所指犯行，此部分應屬不能證明被告犯
    罪，惟公訴人既認被告上開行為與起訴成罪之罪名間，有連
    續犯之裁判上一罪關係，爰不另為無罪之諭知。
據上論斷，應依刑事訴訟法第二百九十九條第一項前段、第三百
條，刑法第二百十六條、第二百十條、第三百三十九條第二項、
第五十五條、第四十七條、四十一條第一項前段，罰金罰鍰提高
標準條例第一條前段、第二條，判決如主文。
中　　華　　民　　國　　94　　年　　12　　月　　2 　　日
                  刑事第十二庭  審判長法  官  王鏗普
                                      法  官  莊深淵
                                      法  官  羅智文
上正本證明與原本無異。
如不服本判決，應於送達後十日內向本院提出上訴狀（須附繕本
），上訴於臺灣高等法院臺中分院。
                                      書記官  孫立文
中　　華　　民　　國　　94　　年　　12　　月　　2 　　日
附錄本案論罪科刑法條全文
刑法第216條
行使第210條至第215條之文書者，依偽造、變造文書或登載不實
事項或使登載不實事項之規定處斷。
刑法第210條
偽造、變造私文書，足以生損害於公眾或他人者，處5年以下有
期徒刑。
刑法第339條
意圖為自己或第三人不法之所有，以詐術使人將本人或第三人之
物交付者，處5年以下有期徒刑、拘役或科或併科1000元以下罰
金。
以前項方法得財產上不法之利益或使第三人得之者，亦同。
前二項之未遂犯罰之。
